【裁判字號】    96,訴,3113
【裁判日期】    970107
【裁判案由】    藥事法
【裁判全文】
臺灣板橋地方法院刑事判決              96年度訴字第3113號
公  訴  人  臺灣板橋地方法院檢察署檢察官
被      告  甲○○
上列被告因違反藥事法案件，經檢察官提起公訴（96年度偵字第
15451 號），本院判決如下：
    主  文
甲○○明知為偽藥而販賣，累犯，處有期徒刑陸月，減為有期徒
刑參月。扣案品名為「地柱」之偽藥壹盒，沒收。
    事  實
一、甲○○前於民國91年間因偽造文書等案件，經臺灣嘉義地方
    法院於92年4 月7 日以91年度訴字第541 號判處有期徒刑10
    月確定，於93年5 月22日縮刑期滿執行完畢；詎仍不知悔改
    ，於94年9 、10月間擔任添注企業社（址設臺北縣三重市○
    ○街47巷7 號）之負責人，並於94年12月間，在臺北縣汐止
    市○○路○ 段312 巷16弄11號1 樓，向謝睦仉（已歿，業經
    臺灣板橋地方法院檢察署檢察官以96年度偵緝字第688 號為
    不起訴處分確定）購得未經主管機關核准擅自製造之含有Si
    ldenafil西藥成分之偽藥後，其明知未經核准擅自製造之藥
    品為偽藥，不得擅自販賣，竟先將上開購得之偽藥委請不知
    情之業務員謝昆爐以紙盒包裝，並將所購得之偽藥命名為「
    地柱」裝入上開紙盒內，甲○○為圖牟利，復基於販賣偽藥
    之犯意，未經主管機關行政院衛生署之許可，於95年9 月6
    日，委由不知情之業務員謝昆爐將上開偽藥「地柱」，以1
    盒「地柱」搭配1 盒「天柱」（經檢驗未含西藥成分）為1
    組共新臺幣（下同）1,200 元之價格，將「地柱」3 盒交予
    不知情之宏達大藥局負責人李定寄賣，足以生損害於公眾使
    用藥物之安全性，迨於95年12月19日，經台北縣政府衛生局
    衛生稽查人員在臺北縣板橋市○○路17號李定所經營之「宏
    達大藥局」查獲，並扣得上開「地柱」偽藥1 盒，經送行政
    院衛生署藥物食品檢驗局鑑驗後發現內含Sildenafil西藥成
    分，始悉上情。
二、案經臺北縣政府函送臺灣板橋地方法院檢察署檢察官偵查起
    訴。
    理  由
一、訊據被告甲○○對於上揭時地向「謝睦仉」購入藥丸，並委
    請不知情之業務員謝昆爐包裝成品名為「地柱」之藥品後，
    以每盒「地柱」搭配「天柱」售價1200元，交付「天柱」、
    「地柱」各3 盒予宏達大藥局負責人李定寄賣等情，均當庭
    供認不諱，核與證人即被告之業務員謝昆爐、宏達大藥局負
    責人李定，及臺北縣政府衛生局稽查員楊月雲、薛惠文指訴
    情節相符（見96年度他字第1447號偵查卷第32、33、42至45
    頁），並有「地柱」1 盒扣案可資佐證，被告雖辯稱：該藥
    品謝睦仉告訴伊為合法藥品，伊不知藥品含有偽藥云云。然
    查：扣案之標示為「地柱」之藥品，經送驗結果含有「Sild
    enafil」西藥成分，有行政院衛生署藥物食品檢驗局96年1
    月8 日藥檢參字第0950026498號檢驗報告書1 件在卷可查（
    見上開偵查卷第18頁）。再者，該扣案之「地柱」藥品1 盒
    ，瓶身貼有「地柱」之標籤，主要成份均為黃耆、山藥等中
    藥材等情，有藥盒照片1 幀在卷可查（見上開偵查卷第4 頁
    ），然卻有「Sildenafil」西藥成分。況被告自承謝睦仉係
    將已做好的粒裝產品交給伊，伊再自己包裝，而謝睦仉並無
    提供任何檢驗合格證明文件給伊等語（見上開偵查卷第45頁
    ）。且被告自承先前係做西藥的銷售，而由謝睦仉所提供之
    藥粒，並無以藥品瓶裝外觀，且無任何足資識別其製造商及
    衛生署核准製造之字號，被告為銷售藥物之專業人員，當知
    悉通常藥品均有相關標示之標籤，足徵被告應知悉謝睦仉所
    交付之藥品乃未經核准而製造。參以被告自承謝睦仉並無提
    供任何檢驗合格證明文件乙節，足見被告於查獲當時即無法
    明確提供該藥品之合法製造商及衛生署核准製造之字號，雖
    被告於偵查中曾提供「謝睦仉」之姓名，然始終無法進一步
    供述「謝睦仉」之真實年籍資料，僅謂其已死亡，而謝睦仉
    因販賣「天柱地柱」等偽藥犯行，因謝睦仉嗣已死亡，經臺
    灣板橋地方法院檢察署檢察官於96年3 月14日以96年度偵緝
    字第688 號為不起訴處分，有上開不起訴處分書1 份可憑（
    見96年度偵緝字第688 號偵查卷第6 頁），益見系爭藥品係
    未經核准而製造甚明。此外，並有臺北縣政府衛生局95年12
    月19日現場稽查工作日誌表、送貨單、購貨合約書、違規廣
    告抽驗產品案任務指示內容、「地柱」外盒影本、添注企業
    社營利事業登記證、臺北縣政府衛生局抽驗物品送驗單、臺
    北縣政府衛生局食品檢體送驗單各乙份在卷可憑（見上開卷
    第9 、15、19頁、第22至26頁）。是被告上開辯詞並非可採
    ，其販賣偽藥之犯行，事證已甚明確，堪予認定。
二、按所謂「偽藥」，依藥事法第20條之規定，係指藥品經稽查
    或檢驗有下列各款情形之一者：一未經核准，擅自製造者；
    二所含有效成分之名稱，與核准不符者；三將他人產品抽換
    或摻雜者；四塗改或更換有效期間之標示者。核被告甲○○
    販賣系爭未經核准而擅自製造之藥品所為，係犯藥事法第83
    條第1 項之販賣偽藥罪。又被告有事實欄所載之執行紀錄，
    有臺灣高等法院被告前案紀錄表在卷可稽，其於有期徒刑執
    行完畢後之5 年以內，再犯本件有期徒刑以上之上開之罪，
    為累犯，應依刑法第47條第1 項規定，加重其刑。本院審酌
    被告之素行情形，及其販售偽藥牟利，對於國民健康構成潛
    在威脅，幸無消費者因此受害等犯罪動機、目的、手段與所
    生危害程度，並考量被告犯罪後否認部分犯行之態度等一切
    情狀，量處如主文所示之刑。又查，被告犯罪時間，於96年
    4 月24日以前，與中華民國九十六年罪犯減刑條例第2 條第
    1 項第3 款之規定相符，合於減刑條件，應依法減其宣告刑
    。
三、按藥事法第79條第1 項固規定：「查獲之偽藥或禁藥，沒入
    銷燬之」，惟上揭沒入銷燬之規定，係列於藥事法第八章「
    稽查及取締」內，而非列於第9 章「罰則」中，其性質應屬
    行政秩序罰，屬行政機關依行政程序科罰之權限，法院自不
    得越權於判決內諭知沒入銷燬（最高法院92年度臺上字第27
    18號判決意旨參照），是以，本案查扣之偽藥自不得依前開
    開規定宣告沒入銷燬之。惟扣案含「Sildenafil」西藥成分
    之「地柱」1 盒，係被告所有供本案犯罪所用之物，應依刑
    法第38條第1 項第2 款規定宣告沒收之（司法院82年4 月23
    日（82）廳刑一字第4111號函可資參照）。
據上論斷，應依刑事訴訟法第299 條第1 項前段，藥事法第83條
第1 項，刑法第11條前段、第47條第1 項、第38條第1 項第2 款
，中華民國96年罪犯減刑條例第2 條第1 項第3 款、第7 條，判
決如主文。
本案經檢察官馬中人到庭執行職務。
中    華    民    國    97    年    1     月    7     日
                  刑事第十八庭  審判長法  官  連育群
                                      法  官  王綽光
                                      法  官  吳幸娥
以上正本證明與原本無異
如不服本判決應於送達後10日內向本院提出上訴狀
                                      書記官  陳靜怡
中    華    民    國    97    年    1     月    8     日
附錄本案論罪科刑法條全文：
藥事法第83條
明知為偽藥或禁藥，而販賣、供應、調劑、運送、寄藏、牙保、
轉讓或意圖販賣而陳列者，處7 年以下有期徒刑，得併科新臺幣
5 百萬元以下罰金。
犯前項之罪，因而致人於死者，處 7 年以上有期徒刑，致重傷者
，處 3 年以上 12 年以下有期徒刑。
因過失犯第 1 項之罪者，處 2 年以下有期徒刑、拘役或科新臺
幣 30 萬元以下罰金。
第 1 項之未遂犯罰之。


司法院資訊處製作；財團法人民間司法改革基金會備份。
